【裁判字號】    90,交易,516
【裁判日期】    901231
【裁判案由】    過失傷害
【裁判全文】
臺灣臺南地方法院刑事判決                          九十年度交易字第五一六號
    公  訴  人  臺灣台南地方法院檢察署檢察官
    被      告  甲○○
右列被告因過失傷害案件，經檢察官提起公訴（九十年度偵字第一二八六六號），本
院判決如左：
    主  文
甲○○因過失傷害人，處拘役貳拾日，如易科罰金，以參佰元折算壹日。
    事  實
一、甲○○於民國九十年五月八日中午，駕駛車牌號碼Ｓ三－三五二五號自用小貨車
    ，沿台南縣玉井鄉○○縣○道北向三百八十五公里五百七十三點八公尺處（起訴
    書誤載為三百八十五公里七十三點八公尺處）道路東側巷道，由東往西方向行駛
    ，於駛出前開巷道欲右轉進入台三縣省道往北方向行駛之際，理應注意汽車行經
    無號誌之交岔路口，應減速慢行，作隨時停車之準備，而依當時之情形，天候晴
    、日間自然光線充足，為四線道柏油路面，標線清晰，路面無缺陷，無障礙物等
    情，並無不能注意之情事，適同一時地乙○○騎乘車號ＭＴＯ－三九七號重型機
    車，沿前開路段由南向北方向行駛，亦應注意駕駛人駕駛汽車，應遵守道路交通
    標誌、標線、號誌之指示不得超過時速六十公里，並注意車前狀況隨時採取必要
    之安全措施而依當時之情形，又無不能注意之情事，竟亦疏於注意，於通過上開
    交岔路口時，冒然以時速七十公里貿然前行，未注意車前狀況隨時取應變措施。
    由於雙方皆有上述過失，乙○○避煞已經不及，遂撞及已經轉彎完成，並駛離交
    叉路口已六公尺五十公分之甲○○所駕駛之小客車。乙○○人、車倒地，因之受
    有「頭部外傷併顱內出血、脊髓損傷、右鎖骨骨折、左橈骨骨折、下肢癱瘓」等
    之重傷害。甲○○於肇事後，犯罪未被有偵查權之公務員或機關發覺前，即央不
    知名之請路人向台南縣警察局玉井分局警員自首並坦承犯行，進而接受裁判。
二、案經乙○○訴請臺灣臺南地方法院檢察署檢察官偵查起訴。
    理  由
一、訊據被告甲○○雖坦承有於右述時、地，駕車行經前開路口，並與告訴人乙○○
    所騎乘之機車發生碰撞之事實，然矢口否認有何過失傷害之犯行，辯稱：「本件
    車禍之發生，係告訴人超速行駛肇事，伊於前開路口曾停車見左方無來車，才將
    車起步右轉，已完成右轉彎，開始直線行駛，是其駕駛行為並無過失」云云。
二、按汽車行經無號誌之交岔路口應減速慢行，作隨時停車之準備，道路交通安全規
    則第九十三條第一項第四款定有明文。經查：被告肇事當日天候晴、日間自然光
    線充足，為四線道柏油路面，標線清晰，路面無缺陷，無障礙物等情有道路交通
    事故調查報告表一紙可稽，如被告稍加注意，應可發現告訴人正超速行駛而來，
    如其冒然右轉，告訴人或有剎車不及之可能，然被告並未發現告訴人正疾駛而來
    （見九十年七月七月檢察官偵訊筆錄），未禮讓告訴人先行，以致被告因超速行
    駛，剎車不及自後撞及，自應認為被告辯稱：「伊行駛於前開路交叉路口曾停車
    見左方無來車才將車起步右轉」等語，不足採信，因認為被告於本件肇事亦有過
    失。
三、告訴人因本件車禍而受有如事實欄所載等重傷害，復有奇美醫學中心於九十年五
    月二十日、同年七月五日所開立之診斷證明記載：「.. 病人現下肢癱瘓.. 」等
    語存卷可參，足堪採信。
四、又本件經送台灣省車輛行車事故覆議鑑定員會覆議結果，亦認：「被告駕駛自用
    小貨車，行經無號誌岔路口，右轉彎時未充分注意左方直行來車之動態，為肇事
    次因」，有該委員會九十年十月十六日府覆議字第九○一九一五號函及所附之鑑
    定意見書一份附卷可參，此益證被告駕車肇事致告訴人受傷之行為，確有過失無
    疑。
五、此外，告訴人騎乘機車，行經上述無號誌交岔路口，超速行駛，撞及剛完成右轉
    被告所駕駛之車輛，係本件車禍之肇事主因，雖亦有前述覆議意見書載明可證，
    然被告之前述過失，既與告訴人之過失，併合而為本件車禍肇事之原因，故告訴
    人之過失或可供做量刑時之斟酌，但被告之刑責則不能因此相扺而獲得免除。
六、末查，本件告訴人係因此次車禍而受有如事實欄所載之傷害，故被告之過失駕車
    行為，與告訴人所受之傷害結果間，復具有相當因果關係，是本件事證已甚明確
    ，被告過失傷害之犯行堪予認定。
七、核被告甲○○所為，係犯刑法第二百八十四條第一項後段之普通過失致重傷害罪
    。被告於肇事後犯罪未被有偵查權之公務員或機關發覺前，向警方自首坦承犯行
    ，進而接受裁判，有警訊筆錄及本院審理筆錄各一件在卷可稽，爰依自首之規定
    減輕其刑。本院審酌被告之生活狀況、品行、智識程度、犯罪所生之危險或損害
    ，及被告肇事後，雖未與告訴人就民事損害賠償事宜，達成和解，然參酌本件肇
    事時被告已完成右轉彎開始直行，係被告行經無號誌之交叉路口，疏未注意減速
    慢行，反超速行駛，於距離交叉路口六公尺後撞及被告為肇事主因，而被告之駕
    駛行為，則僅為該車禍之肇事次因等情，有前述鑑定意見書載明存卷可佐，是被
    告之過失程度，經核尚屬輕微，且被告犯後之態度尚屬良好等一切情狀，從輕量
    處如主文所示之刑，並諭知易科罰金之折算標準，以資懲儆。
據上論斷，應依刑事訴訟法第二百九十九條第一項前段，刑法第二百八十四條第一項
後段、第六十二條前段、第四十一條第一項前段，罰金罰鍰提高標準條例第一條前段
、第二條，判決如主文。
本案經檢察官羅瑞昌到庭執行職務。
中      華      民      國      九十      年    十二    月    三十一    日
                                臺灣臺南地方法院交通法庭
                                    法  官  蔡直青
右正本證明與原本無異。
如不服本判決，應於判決送達後十日內向本院提出上訴狀( 應附繕本 )。
                                    書記官
中    華    民    國       九十       年              月                日
附錄本案論罪科刑法條全文：
刑法第二百八十四條第一項（普通過失傷害罪）
因過失傷害人者，處六月以下有期徒刑、拘役或五百元以下罰金，致重傷者，處一年
以下有期徒刑、拘役或五百元以下罰金。


司法院資訊處製作；財團法人民間司法改革基金會備份。
